【裁判字號】    95,簡上,955
【裁判日期】    951110
【裁判案由】    傷害
【裁判全文】
臺灣高雄地方法院刑事判決             95年度簡上字第955號
上  訴  人  乙○○
即  被  告
上列上訴人因傷害案件，不服本院高雄簡易庭中華民國95年6 月
8 日95年度交簡字第3536號第一審刑事簡易判決（聲請簡易判決
處刑案號：95年度偵字第12375 號），提起上訴，本院管轄之第
二審合議庭判決如下：
    主  文
上訴駁回。
    事實及理由
一、本件經本院審理結果，認原審以被告乙○○所為，係犯刑法
    第277 條第1 項之傷害罪，屬家庭暴力防治法第2 條第2 項
    之家庭暴力罪，而量處拘役20日，如易科罰金，以銀元300
    元折算1 日，其認事用法均無違誤，量刑亦屬妥適，應予維
    持，除引用原審判決書記載之事實、證據及理由（如附件）
    ，並補充、更正如下：（一）原審判決書主文欄所載「以參
    佰元折算壹日」補充為「以銀元參佰元即新臺幣玖佰元折算
    壹日」。（二）原審判決書所引用檢察官聲請簡易判決處刑
    書犯罪事實欄第4 行所載「徒手毆打丙○○之身體部位」更
    正為「徒手抓住丙○○右手第2 指予以扭打」。（三）證據
    部分增列證人丙○○、王龍安於本院審判中之證述以及國軍
    左營總醫院民國95年9 月29日醫和字第095000 2397 號函及
    所附病歷資料。（四）原審判決書事實及理由欄二部分補充
    ：按行為後法律有變更者，適用行為時之法律，但行為後之
    法律有利於行為人者，適用最有利於行為人之法律，刑法第
    2 條第1 項定有明文。本件被告行為時之刑法第41條第1 項
    前段原規定：「犯最重本刑為5 年以下有期徒刑以下之刑之
    罪，而受6 個月以下有期徒刑或拘役之宣告，因身體、教育
    、職業、家庭之關係或其他正當事由，執行顯有困難者，得
    以1 元以上3 元以下折算1 日，易科罰金」，且罰金罰鍰提
    高標準條例第2 條規定，折算標準就其原定數額提高為100
    倍折算1 日，亦即，被告行為時之易科罰金折算標準，係以
    銀元100 元以上300 元以下折算1 日，經折算為新臺幣後，
    應以新臺幣300 元以上900 元以下折算為1 日，而被告行為
    後之95年7 月1 日修正施行之刑法第41條第1 項前段則規定
    ：「犯最重本刑為5 年以下有期徒刑以下之刑之罪，而受6
    個月以下有期徒刑或拘役之宣告者，得以新臺幣1 千元、2
    千元或3 千元折算1 日，易科罰金」，同日修正施行之罰金
    罰鍰提高標準條例亦將第2 條規定刪除，比較結果以95年7
    月1 日修正施行前之易科罰金折算標準較有利於被告。另95
    年年6 月14日修正公布之刑法施行法第1 條之1 就刑法分則
    編所定罰金刑之貨幣單位及提高額度雖已另有規定，取代罰
    金罰鍰提高標準條例第1 條前段規定之適用，此亦為法律之
    變更，但本件並未科予罰金刑，新、舊法適用結果並無不同
    ，舊法並無較不利被告之情形。經綜合比較結果，適用修正
    前之舊法應對於被告較為有利，是應依刑法第2 條第1 項前
    段規定適用舊法。（五）原審判決書事實及理由欄三所載事
    項應補充、更正為：「依刑事訴訟法第449 條第1 項前段、
    第3 項、第454 條第2 項，刑法第2 條第1 項前段、第277
    條第1 項、修正前第41條第1 項前段，罰金罰鍰提高標準條
    例第1 條前段、修正前第2 條，現行法規所定貨幣單位折算
    新臺幣條例第2 條，逕以簡易判決處刑如主文。」
二、訊據被告矢口否認有何傷害犯行，辯稱：事發當天伊有去丙
    ○○家中，之前伊向法院起訴請求丙○○履行同居義務，當
    天是想去找丙○○談和解，去的時候就看到丙○○手上貼有
    膠布，伊表示當天想留宿該處，丙○○堅持不要，伊並無與
    丙○○爭吵，丙○○就打電話報警說被伊打，但實際上伊並
    未打丙○○，丙○○事先就準備好要告伊傷害云云。經查：
    被告打傷丙○○之經過情形，業經證人即告訴人丙○○於警
    詢、偵訊及本院審判中證述不移，復有國軍左營醫院受理家
    庭暴力事件驗傷診斷書（95年2 月20日開立）、國軍左營醫
    院附設民眾診療服務處診斷證明書（95年2 月21日開立）、
    國軍左營總醫院民國95年9 月29日醫和字第0950002397號函
    及所附病歷資料在卷可憑。至於事發當日所開立之受理家庭
    暴力事件驗傷診斷書僅記載「自述右手食指末端指節疼痛，
    但無明顯外傷」，次日開立之診斷證明書卻載有「右手第2
    指挫傷併紅腫」之傷勢，前後雖不盡相同，就此國軍左營總
    醫院民國95年9 月29日醫和字第0950002397號函稱，因於不
    同時間診視開立，且症狀不同，故有些許差異等語，另衡情
    一般挫傷紅腫之傷勢未必均會於受傷當時立即浮現，有時可
    能稍後一段時間始會在外觀出現明顯變化，此尚與常情無違
    ，尚難以此遽認丙○○所述不可採信。被告雖辯稱當天前往
    丙○○住處時，就看到丙○○手上貼有膠布，丙○○事先就
    準備好要告伊傷害云云，然而，倘若丙○○手上原本就貼有
    膠布，事先就準備好要對被告提出傷害告訴，為何案發當日
    第1 次驗傷之結果竟無明顯外傷？又觀諸丙○○之警詢筆錄
    ，其於事發約1 個月後之95年3 月16日始對被告提出傷害告
    訴，證人即事發當時受理報案之警員王龍安於本院審判中亦
    證稱：「（你是否有到發生傷害案現場？）沒有，因為我們
    有巡邏組出去把案件帶回來，由案件專責組負責處理」、「
    （請敘述本件處理經過？）（丙○○）之前有提出家暴，但
    沒有提出告訴，且暫時保留傷害告訴，一直到3 月份的時候
    才提出傷害告訴，我們就照他所陳述的事實來作筆錄……」
    、「（告訴人已經到警察局且有傷單，當時為何沒有提出告
    訴？）當時告訴人有問我們說提不提出傷害告訴有沒有關係
    ，我告訴他傷害部分有半年追訴期，如被告再不改或打你再
    告訴沒關係」等語，由此益見丙○○並非自始即蓄意要對被
    告提出告訴，被告辯稱丙○○事先就準備好要告伊云云，應
    屬飾卸之詞，不足採信。被告傷害丙○○之犯行事證明確，
    堪以認定。被告執前揭情詞矢口否認有何傷害犯行而提起上
    訴，為無理由，應予駁回。至於被告聲請對丙○○進行測謊
    一節，經核本件事證已明，並無測謊之必要，附此敘明。
三、末查原審判決未及比較新舊法，實務往例有認原判決未及比
    較適用新舊法，上訴後經比較結果雖仍以舊法有利於行為人
    ，且原判決別無其他撤銷事由時，上訴審仍應以此為由撤銷
    改判。然而，刑法於95年7 月1 日修正施行，就行為後法律
    變更如何適用之準據法，已由從新從輕原則改為從舊從輕原
    則，亦即除修正後之新法有利於行為人時，例外適用最有利
    之法律外，要以適用行為時之舊法為原則，而本件原審判決
    後，刑法方有所修正，經綜合比較結果，行為後之法律並非
    較有利於行為人，仍應適用修正前之行為時法，而非例外適
    用修正後之新法，業如前述，是原審判決雖未及比較適用法
    律，然對於判決顯然不生影響，自毋庸撤銷改判（最高法院
    95年度臺上字第3755號、第3934號判決意旨可資參照）。
據上論斷，應依刑事訴訟法第455 條之1 第1 項、第3 項、第36
8 條、第373 條，判決如主文。
本案經檢察官甲○○到庭執行職務。
中    華    民    國    95    年    11    月    10    日
                  鳳山刑事第二庭審判長  法  官 黃建榮
                                        法  官 李嘉益
                                        法  官 譚德周
以上正本證明與原本無異。
不得上訴。
中    華    民    國    95    年    11    月    10    日
                                        書記官 廖美玲


司法院資訊處製作；財團法人民間司法改革基金會備份。
